臺灣花蓮地方法院刑事判決　　　　　　　96年度易緝字第25號
公　訴　人　臺灣花蓮地方法院檢察署檢察官
被　　　告　丙○○
上列被告因竊盜案件，經檢察官提起公訴（95年度偵字第5330號）
，本院判決如下：
    主  文
丙○○無罪。
    理  由
一、公訴意旨略以：被告丙○○意圖為自己不法之所有，於民國
    95年10月7日下午5時40分，至花蓮縣花蓮市○○路農兵橋「
    阿財釣蝦場」旁工地，趁戊○○不注意之際，竊取戊○○置
    於該處之鷹架踏板６枝，得手後，以機車將之載至花蓮巿東
    興三街與北興路口時，為警當場查獲，並查扣贓物鷹架踏板
    ６枝，因認被告丙○○涉犯刑法第320條第1項之竊盜罪嫌等
    語。
二、按犯罪事實應依證據認定之，無證據不得認定犯罪事實，又
    不能證明被告犯罪者，應諭知無罪之判決，刑事訴訟法第15
    4條第2項、第301條第1項分別定有明文。次按認定犯罪所憑
    之證據，雖不以直接之證據為限，間接證據亦包含在內，然
    而無論直接證據或間接證據，其為訴訟上之證明，須於通常
    一般人均不致有所懷疑，而得確信其為真實之程度者，始得
    據為有罪之認定。又刑事訴訟法第161條已於91年2月8 日修
    正公布，修正後同條第1 項規定：檢察官就被告犯罪事實，
    應負舉證責任，並指出證明之方法。因此，檢察官對於起訴
    之犯罪事實，應負提出證據及說服之實質舉證責任。倘其所
    提出之證據，不足為被告有罪之積極證明，或其闡明之證明
    方法，無從說服法官以形成被告有罪之心證，基於無罪推定
    之原則，自應為被告無罪判決之諭知，最高法院76年臺上字
    第4986號、92年臺上字第128號分別著有判例可資參照。
三、訊據被告丙○○固坦承有於起訴書所載之時間、地點載運被
    查獲之鷹架踏板６枝之事實，惟矢口否認有何竊盜犯行，辯
    稱：被查獲之鷹架踏板６枝是伊叔叔丁○○所有之物，伊從
    小就由叔叔養大，伊認為那是家裡的東西，要拿去工地用；
    被害人戊○○於警局詢問時，一開始就說不能確定東西是他
    的，是當天從農兵橋跟監伊之派出所所長告訴被害人說被告
    一定要送（即偵辦之意思）等語。本件公訴人認被告丙○○
    涉犯竊盜罪嫌，無非是以（一）被告在警訊及偵查中之自白
    。（二）被害人戊○○在警訊之指訴。（三）贓物認領清單
    一份。（四）查獲現場圖一份、查獲贓照片１２張。（五）
    花蓮縣警察局花蓮分局民意派出所偵辦報告為據。經查：
  1.證據能力部分：
    按被告以外之人於審判外之言詞或書面陳述，除法律有規定
    者外，不得作為證據；被告以外之人於審判外向法官所為之
    陳述，得為證據；又被告以外之人於審判外之陳述，經當事
    人於審判程序同意作為證據，法院審酌該言詞陳述或書面陳
    述作成時之情況，認為適當者，亦得為證據。當事人、代理
    人或辯護人於法院調查證據時，知有第159條第1項不得為證
    據之情形，而未於言詞辯論終結前聲明異議者，視為有前項
    之同意，刑事訴訟法第159條第1項及第159條之1第1 項及第
    159條之5分別定有明文。本件被告對於公訴人所提出之上開
    審判外之言詞陳述或文書證據，業於本院準備程序中表示同
    意引為證據，且迄於本案言詞辯論終結前亦未再聲明異議或
    撤銷同意，而本院審酌該等言詞或書面陳述作成之情況，核
    無違法取證及證明力明顯過低之瑕疵，亦認為以之作為證據
    為適當，故依諸上開規定，前揭證人之證詞，均具有證據能
    力，先此敘明。
  2.被告於警詢時及檢察官偵查中均一致供稱：扣案之鷹架踏板
    6 支是我家中之物，為叔叔丁○○所有，是我在花蓮市○○○街17號住家後面倉庫載的，不是偷的，被害人亦無法證明
    上開鷹架為其所有等語（見警卷第2頁至第10 頁共三次警詢
    筆錄及偵查卷第5 頁訊問筆錄），故依被告所述，其雖承認
    有載運扣案之鷹架踏板6 支之事實，惟堅詞否認是竊得之贓
    物，且自警詢時至偵查中均一致供稱為其家中之物，則被告
    在警詢時及偵查中之證詞，尚不足以作為被告竊盜犯罪之佐
    證。
  3.被害人戊○○於警詢時雖證稱：我位於花蓮市農兵橋頭阿財
    釣蝦場之建築工地有失竊鷹架，因該工地無人看守，無法確
    定失竊時間，且鷹架經常遭竊，所以未報案。我的工地確實
    有失竊同型號、同尺寸之鷹架踏板，一般這種鷹架踏板都沒
    有記號等語。其於本院審理時到庭具結證稱：臺灣使用的鷹
    架只有一種規格，踏板為35公分寬、長度應該是一米六，顏
    色就是不得上漆，一般都是紅色防銹漆；我工地失竊的我不
    確定是否有紅色的防銹漆，有的會噴漆有的不會噴漆；短少
    之踏板數量將近30片，是分好幾次陸續不見，那天警察局打
    電話給我說找到竊嫌了，就是找到丙○○，後來丙○○被抓
    到後還有其他嫌犯被抓到，也是偷鐵件、鷹架，名字叫廖文
    豪，他承認偷了6 個工地，包含這個阿財釣蝦場的工地，本
    件查獲的鷹架踏板我不確定是我所失竊的，因為都沒有做記
    號，形式、顏色都一樣，因為它是舊品，上面都是水泥，我
    的也是這樣，新品才有辦法分辨，舊品無法分辨；我的工地
    沒有辦法確定在10月7 日有失竊等語（見本院卷96年12月10
    審判筆錄第13頁起）。是以依被害人戊○○於警詢時及本院
    審理時之證詞可知，其是因為工地經常失竊同型式之鷹架踏
    板，經警方通知前往警局查看才領回扣案之鷹架踏板6 支，
    而其一開始即無法確定查獲之鷹架踏板6 支為其所有之物，
    亦不知查獲當日其工地有無失竊等情，甚為明確。則公訴人
    所舉被害人戊○○於警詢時之指訴及被害人領回扣案之鷹架
    踏板6 支之贓物認領清單一份尚無從作為被告行竊之積極證
    據。
  4.至於花蓮縣警察局連分局民意派出所偵查報告一份，內容雖
    記載：民意派出所所長於農兵橋附近發現有竊盜前科之被告
    騎乘輕機車載運扣案鷹架一批後，即尾隨被告，經警網圍捕
    後，被告即情緒激動，並稱扣案之鷹架是其所有，是一名友
    人綽號大胖明者要借的，且不願透漏大胖明之身分，並自恃
    所竊取之物並無明顯辨識性，對於警方詢問鷹架來源閃爍其
    詞，曾指明鷹架來自鹽寮、吉安南海附近或其叔叔家中，顯
    係作賊心虛等語（見警卷第1 頁），而上開偵查報告之製作
    人即花蓮縣警察局花蓮分局民意派出所警員乙○○到庭證稱
    ：當日我接到所長通知，發現一名可疑人士騎乘摩托車，請
    我們支援，我在東興三街與北興路口發現該名男子，就把他
    攔下，我問他這些東西從哪裡來，他就一直跟我說是他叔叔
    的東西，在林園一街載出來的，但我們所長是在農兵橋方向
    發現他，所以方向倒過來；當時被告說是早上從林園一街載
    出來的，要載去建國路的加油站，他說有個朋友要借，後來
    的行程都沒有交代清楚；他並沒有說是從吉安南海附近載來
    的，而一直堅持是從林園一街載出來的，且鹽寮也有，所以
    才請他帶我們去鹽寮，但現場沒有搬運的痕跡。（被告問：
    是否你們說踏板上面有新的水泥，我才告訴警員鹽寮圍牆倒
    了我們去補那裡？）是的，但是我們到鹽寮時，並沒有看到
    有補水泥的痕跡。（被告問：當時鹽寮是否不只有踏板，還
    有鷹架？）在鹽寮有看到鷹架這些東西，但我們看到時，是
    被整個草叢覆蓋著等語。又證人丁○○即被告之叔叔到庭證
    稱：被告三歲時父親死亡，被告就由我扶養長大，我家裡的
    東西他隨時可以取用，我在鹽寮的房子圍牆崩塌，我拿空心
    磚重新疊起來，所以有用到踏板，我請被告去鹽寮收回來放
    在美崙林園一街17號家後面伊倉庫等語（見本院卷第5 頁起
    ），則參酌被告、證人丁○○及警員乙○○之證詞，互核以
    觀，被告於警員攔查後即一再堅稱查獲之鷹架踏板為其叔丁○○所有之物，其於查獲當日早上從花蓮市○○○街17號住
    處後方之倉庫載出，且在鹽寮仍留有鷹架踏板等物，才帶警
    員至監寮查證之事實，可堪認定。而證人即乙○○所述及偵
    查報告中對於被告所述當日行駛路線方向相反等情，應是未
    能充分了解被告所述當日載運經過情形而誤認為所述行進路
    線相反；且被告帶警方前往鹽寮係為證明鹽寮仍有與扣案鷹
    架踏板相同之物以實其說，尚難認為被告所述鷹架踏板來源
    有反覆不一、或當日行駛路線供述矛盾之情形。至於被告所
    述當日上午欲載扣案之鷹架至花蓮市○○路附近欲借給綽號
    大胖明之人，卻未遇其人等語，其雖未能證明屬實，但被告
    本不負有證明自己無罪之義務，尚難憑此即認其涉有竊盜之
    事實。
  5.又附卷之查獲現場圖一份是繪製被告住處、倉庫及附近街道
    狀況；查獲贓物照片12張為被告騎乘之機車、鷹架踏板、林
    園一街房屋及倉庫之照片，均不足以證明被告涉有前開竊盜
    犯行。
  6.本件依上開證據資料全盤以觀，尚不足以認定扣案之鷹架踏
    板6 支為贓物或為被告所行竊，被告之竊盜犯行，不能證明
    。
四、綜上各節，公訴人所舉之證據尚不足以使本院獲得確切之心
    證認定被告確實有公訴人所指之竊盜犯行，而有合理之懷疑
    存在。本件被告犯罪既不能證明，自應為被告無罪之諭知，
    以免冤抑。
據上論斷，應依刑事訴訟法第301條第1項，判決如主文。
本案經檢察官甲○○到庭執行職務。
中　　華　　民　　國　　96　　年　　12　　月　　24　　日
　　　　　　　　　刑事第二庭    審判長法  官  林碧玲
                                      法　官  林恒祺
　　　　　　　　　　　　　      　　　法　官　沈培錚
上列正本證明與原本無異。
如對本判決不服，應於送達後10日內，向本院提出上訴狀（上訴
狀應記載具體上訴理由並應抄附繕本）告訴人或被害人如對於本
判決不服者，應具備理由請求檢察官上訴，其上訴期間之計算係
以檢察官收受判決正本之日期為準。
中　　華　　民　　國　　96　　年　　12　　月　　24　　日
      　　　　　　　　　　　　　　　　書記官
